【裁判字號】    96,訴,8816
【裁判日期】    971113
【裁判案由】    拆屋還地等
【裁判全文】
臺灣臺北地方法院民事判決              96年度訴字第8816號
原      告  甲○○
訴訟代理人  黃啟逢律師
            蔡雲璽律師
            簡旭成律師
被      告  丙○○
兼訴訟代理人乙○○
上列當事人間請求返還房屋事件，本院於民國九十七年十月三十
日言詞辯論終結，判決如下：
    主  文
被告丙○○、乙○○應將座落台北市○○區○○段三小段516地
號上如附圖所示之B部分面積九平方公尺之地上物拆除，並將土
地返還原告。
被告丙○○及乙○○應自民國九十四年十一月二十五日起至返還
原告所有如附圖所示之B部分面積九平方公尺之土地之日止，按
月給付原告新台幣貳仟零伍拾貳元及按年息百分之五計算之利息
。
訴訟費用由被告負擔。
本判決於原告以新台幣貳拾陸萬元為被告供擔保後，得假執行。
    事實及理由
一、按訴狀送達後，原告不得將原訴變更或追加他訴，但擴張或
    減縮應受判決事項之聲明者。但經被告同意，或因擴張或縮
    減應受判決事項之聲明者，不在此限，民事訴訟法第255 條
    第1項第1款、第3款分別定有明文。原告於起訴後，因被告
    乙○○陳述「房子是被告丙○○的，我也住在房屋內。」故
    原告將被告丁○○○部分撤回，為縮減應受判決事項之聲明
    ，且所請求之基礎事實同一，揆諸前開規定，應予准許。
二、原告主張：原告於民國（下同）94年11月25日取得坐落於萬
    華區○○段○○段第516號地號土地（下稱系爭土地）。詎被
    告等人無正當權源，無權占有系爭土地如附圖所示B部分，
    原告自得依民法第767條、第179條規定，請求被告將其所有
    坐落於附圖所示B部分之建物拆除，並將該部分土地騰空返
    還原告，另請求被告應自94年11月25日起至騰空返還系爭土
    地之日止，按月給付原告新台幣（下同）2,052元等語，並
    聲明願供擔保請准宣告假執行。
三、被告答辯則以：
    系爭土地上門牌號碼臺北市○○區○○路347巷41號之房屋
    （下稱系爭建物）為丙○○所有、被告乙○○也住此處，然
    不知占用多少原告之土地，位置在哪裡，故無從與原告談和
    解，並聲明：駁回原告之訴及假執行之聲請。
四、按所有人對於無權占有或侵奪其所有物者，得請求返還之。
    對於妨害其所有權者，得請求除去之，有妨害其所有權之虞
    者，得請求防止之，民法第767條定有明文。次按以無權占
    有為原因，請求返還所有物之訴，占有人對土地所有權存在
    之事實無爭執，而僅以非無權占有為抗辯者，土地所有權人
    對其土地被無權占有之事實，無舉證責任，占有人自應就其
    取得占有係有正當權源之有利事實證明之（最高法院85年度
    台上字第1120號判決意旨參照）。經查，原告主張其係系爭
    土地之所有權人，現遭被告以上開建物佔用如附圖所示之情
    形，既為被告所不爭執事項，並有系爭土地登記簿謄本在卷
    可稽，且經本院至現場勘驗，並囑託台北市建成地政事務所
    派員會同測量，製有勘驗筆錄、現場相片及土地複丈成果圖
    在卷可參，堪信為真實。被告亦無法舉證證明佔用系爭土地
    之合法權源，則原告主張被告無權占有系爭土地，請求被告
    依附圖所示之佔用面積拆除其上建物並歸還土地，為有理由
    ，應予准許。
五、原告又主張被告等無權占有系爭土地，而受有相當於法定最
    高限額租金之利益，應自94年11月25日起至騰空返還系爭土
    地之日止，按月給付原告如主文第二項所示之金額等語。
  (一)按無法律上之原因而受利益，致他人受損害者，應返還其利
    益。民法第179條定有明文；而所得請求返還之範圍，應以
    對方所受之利益為度，故無權占有他人房屋，可能獲得相當
    於租金之利益，應屬社會通常之觀念。又城市地方房屋之租
    金，以不超過土地及其建築物申報總價年息10%為限，亦為
    土地法第97條第1項所明定。而所謂土地價額係指法定地價
    ，法定地價係指申報地價，建築物價額則依該管縣、市地政
    機關估定之價額，為土地法施行法第25條、土地法第148條
    所明定。
  (二)本院審酌系爭土地之地目屬於建地，且位處工商繁榮、交通
    便利之莒光路、西園路及西藏路間，鄰近捷運龍山寺站，並
    與台北市立雙園國小、萬華國中、華江高中等學校相鄰，交
    通與生活機能完備，有原告提出系爭土地登記謄本及其坐落
    地段之現況照片附卷可稽。應認原告主張被告就占用系爭土
    地所受相當於租金之利益，以系爭土地之申報地價之10% 計
    算，尚屬適當。從而系爭土地於96年之申報地價為每平方公
    尺27,360元等情，按被告占有系爭土地之面積，計算其應給
    付予原告相當於租金之利益，計算式如下：（27,360元X9平
    方公尺X 10％÷12＝2,052元），從而原告請求被告自94 年
    11月25日起至騰空返還系爭土地之日止，按月給付原告
    2,052元及法定遲延利息，為有理由。
七、綜上而論，原告本於所有物返還請求權、不當得利請求權等
    ，請求被告拆除坐落系爭土地如附圖B部分所示面積9平方公
    尺之建物拆除，並返還佔用土地予原告，並自94年11月25日
    起至騰空返還前開土地之日止，按月給付原告2,052元及法
    定遲延利息，為有理由，應予准許。又原告陳明願供擔保聲
    請宣告假執行，核無不合，爰酌定相當之擔保金額，予以准
    許。
七、本件事證已臻明確，兩造其餘攻擊防禦方法，及未經援用之
    證據，經本院斟酌後，認均不足以影響本判決之結果，自無
    逐一詳予論駁之必要，併此敘明。
八、結論：本件原告之訴為有理由，並依民事訴訟法第78條、第
    85條第1項，第390條第2項，判決如主文。
中    華    民    國    97    年    11    月    13    日
                  民事第四庭    法  官  張瑜鳳
以上正本係照原本作成
如對本判決上訴，須於判決送達後20日內向本院提出上訴狀
中    華    民    國    97    年    11    月    13    日
                                書記官  戴伯勳


司法院資訊處製作；財團法人民間司法改革基金會備份。
